---
title: "Rapaort"
author: "Piotr Garsztka"
date: "18 stycznia 2017"
output: html_document
---
# Spis treœci
1. [Wstêp]
2. [Opis danych]
3. [Wnioski]
4. [Wczytywanie i przetwarzanie danych]
5. [Podsumowanie rozmiaru zbioru i podstawowe statystyki]
6. [Analiza wartoœci atrybutów]
7. [Korelacje miêdzy zmiennymi]

## Wstêp

Celem analizy jest okreœlenie jakie mog¹ byæ g³ówne przyczyny stopniowego zmniejszania siê d³ugoœci œledzi oceanicznych wy³owionych w Europie.

## Opis danych
Na przestrzeni ostatnich lat zauwa¿ono stopniowy spadek rozmiaru œledzia oceanicznego wy³awianego w Europie. Do analizy zebrano pomiary œledzi i warunków w jakich ¿yj¹ z ostatnich 60 lat. Dane by³y pobierane z po³owów komercyjnych jednostek. W ramach po³owu jednej jednostki losowo wybierano od 50 do 100 sztuk trzyletnich œledzi.

Kolumny w zbiorze danych oznaczaj¹:

  - **length**: d³ugoœæ z³owionego œledzia [cm];
  - **cfin1**: dostêpnoœæ planktonu [zagêszczenie Calanus finmarchicus gat. 1];
  - **cfin2**: dostêpnoœæ planktonu [zagêszczenie Calanus finmarchicus gat. 2];
  - **chel1**: dostêpnoœæ planktonu [zagêszczenie Calanus helgolandicus gat. 1];
  - **chel2**: dostêpnoœæ planktonu [zagêszczenie Calanus helgolandicus gat. 2];
  - **lcop1**: dostêpnoœæ planktonu [zagêszczenie wid³onogów gat. 1];
  - **lcop2**: dostêpnoœæ planktonu [zagêszczenie wid³onogów gat. 2];
  - **fbar**: natê¿enie po³owów w regionie [u³amek pozostawionego narybku];
  - **recr**: roczny narybek [liczba œledzi];
  - **cumf**: ³¹czne roczne natê¿enie po³owów w regionie [u³amek pozostawionego narybku];
  - **totaln**: ³¹czna liczba ryb z³owionych w ramach po³owu [liczba œledzi];
  - **sst**: temperatura przy powierzchni wody [°C];
  - **sal**:  poziom zasolenia wody [Knudsen ppt];
  - **xmonth**: miesi¹c po³owu [numer miesi¹ca];
  - **nao**: oscylacja pó³nocnoatlantycka [mb].

## Wnioski
?

## Wczytywanie i przetwarzanie danych

 - Wykorzystane biblioteki.

```{r biblioteki, message=FALSE}
library(dplyr)
library(ggplot2)
library(corrplot)
```

 - Wczytywanie danych z pliku.

```{r wczytaj, cache=TRUE}
#Wczytywanie danych z pliku.
dane <- read.csv("sledzie.csv",header = TRUE, sep = ",", dec = ".", na.strings = "?")

#Przyk³adowe dane.
knitr::kable(head(dane))
```

 - Przerwrzanie danych.
 
```{r przetwarzanie, cache=TRUE}
#Wystêpowanie brakuj¹cych danych.
sapply(dane, function(x) sum(is.na(x)))

#Usuniêcie kolumny X.
dane_prz <- select(dane, length:nao)
head(dane_prz)

#Zast¹pienie brakuj¹cych wartoœci œrednia.
for(i in 1:ncol(dane_prz)){
  dane_prz[is.na(dane_prz[,i]), i] <- mean(dane_prz[,i], na.rm = TRUE)
}

#Sprawdzenie czy nadal wystêpuj¹ brakuj¹ce wartoœci.
sapply(dane_prz, function(x) sum(is.na(x)))

#Dane po przetworzeniu.
knitr::kable(head(dane_prz))
```

## Podsumowanie rozmiaru zbioru i podstawowe statystyki

 - Podstawowe dane.

```{r dane_pod, echo=FALSE}
str(dane_prz)
```

 - Podstawowe statystyki.

```{r statystyki_pod, echo=FALSE}
summary(dane_prz)
```

## Analiza wartoœci atrybutów

 - D³ugoœæ z³owionego œledzia [cm];

```{r a_length}
ggplot(dane_prz, aes(x=length)) + geom_histogram(aes(y=..density..), binwidth=.5, colour="black", fill="white") + geom_density(alpha=.2, fill="#FF6666") + theme_minimal()
```

 - Dostêpnoœæ planktonu [zagêszczenie Calanus finmarchicus gat. 1];
 
```{r a_cfin1}
ggplot(dane_prz, aes(x=cfin1)) + geom_histogram(aes(y=..density..), binwidth=.5, colour="black", fill="white") + geom_density(alpha=.2, fill="#FF6666") + theme_minimal()
```
 
 - Dostêpnoœæ planktonu [zagêszczenie Calanus finmarchicus gat. 2];
 
```{r a_cfin2}
ggplot(dane_prz, aes(x=cfin2)) + geom_histogram(aes(y=..density..), binwidth=.5, colour="black", fill="white") + geom_density(alpha=.2, fill="#FF6666") + theme_minimal()
```
 
 - Dostêpnoœæ planktonu [zagêszczenie Calanus helgolandicus gat. 1];

```{r a_chel1}
ggplot(dane_prz, aes(x=chel1)) + geom_histogram(aes(y=..density..), binwidth=.5, colour="black", fill="white") + geom_density(alpha=.2, fill="#FF6666") + theme_minimal()
```
 
 - Dostêpnoœæ planktonu [zagêszczenie Calanus helgolandicus gat. 2];
 
```{r a_chel2}
ggplot(dane_prz, aes(x=chel2)) + geom_histogram(aes(y=..density..), binwidth=.5, colour="black", fill="white") + geom_density(alpha=.2, fill="#FF6666") + theme_minimal()
```
 
 - Dostêpnoœæ planktonu [zagêszczenie wid³onogów gat. 1];
 
```{r a_lcop1}
ggplot(dane_prz, aes(x=lcop1)) + geom_histogram(aes(y=..density..), binwidth=.5, colour="black", fill="white") + geom_density(alpha=.2, fill="#FF6666") + theme_minimal()
```
 
 - Dostêpnoœæ planktonu [zagêszczenie wid³onogów gat. 2];
 
```{r a_lcop2}
ggplot(dane_prz, aes(x=lcop2)) + geom_histogram(aes(y=..density..), binwidth=.5, colour="black", fill="white") + geom_density(alpha=.2, fill="#FF6666") + theme_minimal()
```
 
 - Natê¿enie po³owów w regionie [u³amek pozostawionego narybku];
 
```{r a_fbar}
ggplot(dane_prz, aes(x=fbar)) + geom_histogram(aes(y=..density..), binwidth=.5, colour="black", fill="white") + geom_density(alpha=.2, fill="#FF6666") + theme_minimal()
```
 
 - Roczny narybek [liczba œledzi];
 
```{r a_recr, cache=TRUE, message=FALSE}
ggplot(dane_prz, aes(recr)) + geom_histogram(aes(y=..density..), colour="black", fill="white") + geom_density(alpha=0.2, fill="#FF6666") + theme_minimal()
```
 
 - £¹czna liczba ryb z³owionych w ramach po³owu [liczba œledzi]
 
```{r a_cumf}
ggplot(dane_prz, aes(x=cumf)) + geom_histogram(aes(y=..density..), binwidth=.5, colour="black", fill="white") + geom_density(alpha=.2, fill="#FF6666") + theme_minimal()
```
 
 - £¹czne roczne natê¿enie po³owów w regionie [u³amek pozostawionego narybku];
 
```{r a_totaln, cache=TRUE, message=FALSE}
ggplot(dane_prz, aes(totaln)) + geom_histogram(aes(y=..density..), colour="black", fill="white") + geom_density(alpha=0.2, fill="#FF6666") + theme_minimal()
```
 
 - Temperatura przy powierzchni wody [°C];
 
```{r a_sst}
ggplot(dane_prz, aes(x=sst)) + geom_histogram(aes(y=..density..), binwidth=.5, colour="black", fill="white") + geom_density(alpha=.2, fill="#FF6666") + theme_minimal()
```
 
 - Poziom zasolenia wody [Knudsen ppt];
 
```{r a_sal}
ggplot(dane_prz, aes(x=sal)) + geom_histogram(aes(y=..density..), binwidth=.5, colour="black", fill="white") + geom_density(alpha=.2, fill="#FF6666") + theme_minimal()
```
 
 - Miesi¹c po³owu [numer miesi¹ca];
 
```{r a_xmonth}
ggplot(dane_prz, aes(x=xmonth)) + geom_histogram(aes(y=..density..), binwidth=.5, colour="black", fill="white") + geom_density(alpha=.2, fill="#FF6666") + theme_minimal()
```
 
 - Oscylacja pó³nocnoatlantycka [mb].
 
```{r a_nao}
ggplot(dane_prz, aes(x=nao)) + geom_histogram(aes(y=..density..), binwidth=.5, colour="black", fill="white") + geom_density(alpha=.2, fill="#FF6666") + theme_minimal()
```

## Korelacje miêdzy zmiennymi

```{r koleracja, cache=TRUE}
correlation <- cor(dane_prz, use="complete.obs", method="pearson")
corrplot(correlation, method="pie")
```
